臺灣苗栗地方法院民事小額判決
110年度苗小字第383號
原      告  許慶隆  
被      告  鐘金松即鄭仁義之遺產管理人

上列當事人間請求清償借款事件，本院於110年9月16日言詞辯論
終結，判決如下：
    主  文
一、被告應給付原告新臺幣（下同）9萬元，及自110年4月22日
    起至清償日止，按年息5％計算之利息。
二、本判決得假執行，但被告如以9萬元為原告供擔保，得免為
    假執行。
三、訴訟費用1,620元由被告負擔。
　　事實及理由
一、原告主張：訴外人鄭仁義生前於107年2月13日，在證人即李
    明香任負責人之宏鼎地政士事務所與原告簽訂借款契約書(
    下稱系爭契約)，向原告借款9萬元，約定清償期限為108年2
    月12日，並提供座落於苗栗縣○○市○○街00號房屋(下稱系爭
    房屋)之使用權作為借款之擔保，原告遂當場交付9萬元借款
    與鄭仁義，詎鄭仁義於107年10月30日死亡而無法清償債務
    ，鄭仁義之全體繼承人均已拋棄繼承，經本院選任被告為其
    遺產管理人，為此，爰依系爭契約之約定及消費借貸之法律
    關係，提起本訴。並聲明：㈠如主文第1項所示；㈡願供擔保
    請准宣告假執行。
二、被告答辯：被告僅係鄭仁義之遺產管理人，與其素不相識，
    並不清楚鄭仁義債務關係，原告應提出系爭契約上鄭仁義之
    簽名係其生前親為之證明，又依系爭契約第4條約定：本借
    貸金錢利息，其計算方式為依雙方約定，原告亦應提出雙方
    約定之「書面」證據，經被告查閱鄭仁義財政部中區國稅局
    遺產稅財產參考清單上所列資料，查無與系爭房屋有關之產
    權記載，系爭房屋權屬不明。並聲明：㈠原告之訴駁回；㈡如
    受不利判決，願供擔保請准宣告免為假執行。
三、鄭仁義已於107年10月30日死亡，其全體繼承人均拋棄繼承
    ，經本院以109年度繼字第44號裁定選任被告為其遺產管理
    人等情，業據原告提出鄭仁義之戶籍謄本(現戶部分含非現
    住人口)、本院108年1月19日苗院傑家家五108年度司繼字第
    35號公告、108年1月28日苗院傑家家五108年度司繼字第51
    號公告、109年度繼字第44號裁定暨確定證明書在卷可稽（
    卷第19、23至29頁），且為兩造所不爭，自堪信為真實。
四、法院之判斷
　㈠原告所提借款契約書，第3條確認收受金錢與契約末尾借用人
    部分，均有鄭仁義之簽名及按捺指印（卷第17頁），而李明
    香結證稱：借款契約書是我幫忙打的，是在我的事務所簽的
    ，原告確實在107年2月13日借款9萬元給鄭仁義，是在我辦
    公室前面交現金給鄭仁義，契約書上面的簽名、指印是鄭仁
    義本人所為，印象中有約定系爭房屋要給原告使用，借款如
    果沒有還，原告會承接鄭仁義的使用權。我不清楚為何如此
    約定，契約是他們兩人訂的，我只是擬出來。利息如果沒有
    寫就是沒有約定（卷第78至79頁），且系爭契約第1、3條載
    明原告於107年2月13日將9萬元貸與鄭仁義，如數交付鄭仁
    義點訖，足見原告確實有借款現金9萬元與鄭仁義之事實，
    則原告請求被告給付9萬元，即屬有據。
　㈡遲延之債務，以支付金錢為標的者，債權人得請求依法定利
    率計算之遲延利息；應付利息之債務，其利率未經約定，亦
    無法律可據者，週年利率為百分之五，民法第233條第1項前
    段、第203條分別定有明文。系爭契約第5條約定借款期間自
    107年2月13日起至108年2月12日計1年，則依約鄭仁義自應
    於108年2月13日返還借款，且依李明香證述系爭契約並未約
    定借款利息利率，則依前開規定原告自得併請求自108年2月
    13日起至清償日止，按法定利率即年息5%計算之遲延利息，
    惟原告僅請求自起訴狀繕本送達翌日（即110年4月22日，見
    卷第33頁送達證書）起算法定遲延利息，亦屬有據。
五、綜上所述，原告本於系爭契約之約定及消費借貸之法律關係
    ，請求被告給付如主文第1項所示，為有理由，應予准許。
    本件是法院依小額訴訟程序所為被告敗訴之判決，爰依民事
    訴訟法第436條之20規定，依職權宣告假執行，原告陳明願
    供擔保請准宣告假執行，僅係促使本院發動職權，無庸為准
    駁之諭知。被告陳明願供擔保請准宣告免為假執行，核無不
    合，爰酌定相當擔保金額宣告之。另依同法第436條之19第1
    項規定，確定本件訴訟費用1,620元（含裁判費1,000 元、
    證人日旅費620元）之負擔如主文第3項所示。
六、本件事證已臻明確，兩造其餘攻防方法與所舉證據，核與判
    決結果無影響，爰不另贅述，附此敘明。
七、訴訟費用負擔之依據：民事訴訟法第78條。
中　　華　　民　　國　　110 　年　　9 　　月　　24　　日
                  苗栗簡易庭  法　官　王筆毅
以上正本係照原本作成。
如不服本判決，應於判決送達後20日內，以判決違背法令為理由
，向本院提出上訴狀並表明上訴理由，及須按他造當事人之人數
附繕本。如委任律師提起上訴者，應一併繳納上訴審裁判費。
上訴理由應表明：
  一、原判決所違背之法令及其具體內容，
  二、依訴訟資料可認為原判決有違背法令之具體事實。
如未表明上訴理由者，應於上訴後20日內向本院提出上訴理由。
當事人如對本件訴訟內容有所疑義，得聲請閱卷。
                              書記官　劉家蕙
中　　華　　民　　國　　110 　年　　9 　　月　　24　　日